最高法院刑事判決　　　　　　九十四年度台上字第四七四三號
　　上　訴　人　甲○○
　　　　　　　　　　　　6巷1.
　　選任辯護人　張居德律師
上列上訴人因違反毒品危害防制條例案件，不服台灣高等法院台
中分院中華民國九十一年十月三日第二審判決（九十一年度上訴
字第四一０號，起訴案號：台灣苗栗地方法院檢察署九十年度偵
字第三０五二號），提起上訴，本院判決如下：
    主  文
原判決撤銷，發回台灣高等法院台中分院。
    理  由
本件原判決認定上訴人甲○○基於販賣第二級毒品安非他命以營
利之概括犯意，自民國九十年六月間起，在其苗栗縣後龍鎮○○
路三五號二樓住處，以黃色便條紙包裝安非他命成一小包，每小
包新台幣（下同）一千元之價格，販賣安非他命。其間陳志豐（
另案偵辦）於九十年六月十五日二十一時許，在上址以每小包一
千元之價格，向上訴人購買安非他命一小包；林天順（另案偵辦
）於九十年六月十七日十八時許，在上址以每小包一千元之價格
，向上訴人購買安非他命一小包；林瑞建（另案偵辦）於九十年
六月十七日下午六時三十分許，在上址以一小包一千元之價格，
向上訴人購買安非他命一小包。嗣於九十年六月十九日十七時二
十分許，余順樺（另案偵辦）前往上址，向上訴人購買安非他命
，事先以電話講妥價格為一小包一千元，因余順樺未帶錢，上訴
人同意先行賒欠，待余順樺抵達上訴人住處門口，上訴人乃從門
縫底塞出以黃色便條紙包裝之安非他命一小包，余順樺方撿拾取
得該安非他命之頃，埋伏守候之警員立即上前逮捕，並查獲余順
樺所取得之安非他命一小包，以致該次交易未能完成。於警執行
搜索過程中，又有林天順、陳志豐及鄭志偉（另案偵辦）前來欲
向上訴人購買安非他命，亦一併為警當場查獲，並在上訴人住處
內大門旁排水孔內，扣得以相同黃色便條紙包裝之安非他命一小
包。前後查獲之安非他命二包（合計淨重一‧二五公克，包裝重
０‧四六公克）等情。因而撤銷第一審科刑判決，仍論處上訴人
連續販賣第二級毒品（累犯，處有期徒刑七年四月），固非無見
。
惟查(一)、有罪判決書之事實一欄，為判斷其適用法律當否之準據
，法院應將依職權認定與論罪科刑有關之事實，翔實記載，然後
於理由內逐一說明其憑以認定之證據，並使事實認定與理由說明
，互相適合，方為合法。倘事實認定與理由說明，不相一致，或
事實與理由之記載，前後齟齬，按諸刑事訴訟法第三百七十九條
第十四款後段規定，均屬判決理由矛盾之當然違背法令。原判決
事實記載「嗣於九十年六月十九日十七時二十分許，余順樺前往
上址，向上訴人購買安非他命，事先以電話講妥價格為一小包一
千元，因余順樺未帶錢，上訴人同意先行賒欠，待余順樺抵達上
訴人住處門口，上訴人乃從門縫底塞出以黃色便條紙包裝之安非
他命一小包，余順樺方撿拾取得該安非他命之頃，埋伏守候之警
員立即上前逮捕，並查獲余順樺所取得之安非他命一小包，以致
該次交易未能完成。於警執行搜索過程中，又有林天順、陳志豐
及鄭志偉（另案偵辦）前來欲向上訴人購買安非他命，亦一併為
警當場查獲，並在上訴人住處內大門旁排水孔內，扣得以相同黃
色便條紙包裝之安非他命一小包……」（見原判決第二頁）。惟
於理由認定「又證人即當場查獲警員丘念通於原審證稱：『……
我們在二、三樓轉角埋伏，等了約二、三十分鐘，有人來敲門，
余順樺拿壹仟元塞進去，裡面就丟出壹包黃色的東西……我們有
看到門縫塞安非他命出來，有看到余交一仟元（是一張）是直直
的塞進去，錢進去安非他命就出來，被塞進去的錢沒有扣起來因
為它身上有四、五萬元……』」（見原判決第五、六頁）。原判
決事實先記載余順樺向上訴人購買安非他命未帶錢，惟理由欄又
引用證人即警員丘念通之證言，認定余順樺有塞一千元入門縫給
上訴人，前後認定不一，已有理由矛盾。(二)、原判決事實又以「
嗣於九十年六月十九日十七時二十分許，……上訴人乃從門縫底
塞出以黃色便條紙包裝之安非他命一小包，余順樺方撿拾取得該
安非他命之頃，埋伏守候之警員立即上前逮捕，並查獲余順樺所
取得之安非他命一小包，以致該次交易未能完成」（見原判決第
二頁），似認定上訴人與余順樺交易，因被警方查獲，致未完成
；然於理由欄卻記載「又余順樺於九十年六月十九日下午前來向
被告購買毒品，二人已經談妥價格，被告並已將毒品自門縫塞出
，而為余順樺所取得，此次販賣犯行，亦屬既遂」（見原判決第
十三頁），與所載事實，不相適合，亦有理由矛盾之違法。(三)、
按毒品危害防制條例第二條第二項所規定之第二級毒品之品項例
示如該條項附表二所載。而該附表二編號十二為安非他命；編號
八十九為甲基安非他命。可見安非他命與甲基安非他命分屬不同
種類之第二級毒品。依原判決所認定之事實，上訴人係販賣第二
級毒品安非他命予陳志豐等人，但本件扣案之結晶物送請法務部
調查局鑑定結果，均係第二級第八十九項毒品「甲基安非他命」
，有該局九十一年六月四日調科壹字第０九一二三０四六九００
號檢驗通知書一份附卷可稽（見原審卷第一五三頁）。則原判決
認定之事實與前揭證據資料不符，自有證據上理由矛盾之違誤。
以上或係上訴意旨所指摘，或為本院得依職權調查之事項，應認
原判決有撤銷發回更審之原因。又毒品危害防制條例已於九十二
年七月九日修正公布全文三十六條，並自公布後六個月施行。上
訴人犯罪在該條例修正施行前，原判決未及比較新舊法之適用，
案經發回自應注意及之。
據上論結，應依刑事訴訟法第三百九十七條、第四百零一條，判
決如主文。
中　　華　　民　　國　九十四　年　　八　　月　三十一　日
                      最高法院刑事第十一庭
                          審判長法官  洪　清　江
                                法官  石　木　欽
                                法官  李　伯　道
                                法官  林　勤　純
                                法官  陳　晴　教
      本件正本證明與原本無異
                                      書  記  官
中　　華　　民　　國　九十四　年　　九　　月　　六　　日
                                                      Ｅ
